【裁判字號】    92,交抗,167
【裁判日期】    920929
【裁判案由】    聲明異議
【裁判全文】
臺灣高等法院臺南分院刑事裁定        九十二年度交抗字第一六七號  Ａ
      抗  告  人
      即受處分人  富聖交通企業有限公司
      代  表  人  甲  ○  ○
右列抗告人因違反道路交通管理處罰條例案件，不服臺灣臺南地方法院中華民國九十
二年八月十五日裁定（九十二年度交聲字第九八號）提起抗告，本院裁定如左：
      主      文
抗告駁回。
      理      由
一、本件抗告意旨略以：執勤員警將舉發紅單交給「自稱砂石裝運場負責人」之人，
    而未交付予車輛駕駛人或受處分之富聖交通公司之負責人，送達程序已明顯違法
    ，當不發生行政法上舉發之效力，原裁決機關依該不生效力之舉發所為之裁決，
    自亦屬違法不當。依行政程序法第八條規定：行政行為應以誠實信用方法為之，
    並保護人民正當合理之信賴。本件舉發機關不僅送達不合法，且因誤引法條而違
    法查扣抗告人之車牌，經抗告人多次申訴，始於數日後郵寄歸還，致抗告人之車
    輛多日無法行駛營運，損失甚鉅，是舉發機關之公權力強制行為，難謂合於誠實
    信用方法。查本件抗告人違規時，除台十六線公告禁止行駛外，連原有作為替代
    道路之河床便道亦遭封閉，此有簡報影本可參，上開替代道路既無法通行，自難
    期待抗告人之車輛不行駛省道。原審未詳查本件舉發上之程序瑕疵，遽駁回抗告
    人於原審之聲明異議，顯有不當，爰依法提起本件抗告云云。
二、按汽車駕駛人，駕駛汽車有不服從交通勤務警察指揮之情形，或有不遵守道路交
    通標誌之指示之情形，而道路交通管理處罰條例第二章各條無處罰之規定者，處
    汽車駕駛人新臺幣九百元以上一千八百元以下罰鍰，並記違規點數一點，道路交
    通管理處罰條例第六十條第二項第一款、第三款及第六十三條第一項第一款分別
    定有明文。次按汽車違反道路交通管理事件有以科學儀器取得違規證據資料，足
    資認定其違規事實之情形，當場不能或不宜攔截製單舉發者，得逕行舉發之；至
    前項逕行舉發，應記明車輛牌照號碼、車型等可資辨明之資料，查明汽車所有人
    姓名或名稱、住址，並以該汽車所有人為被通知人製單舉發之，道路交通管理處
    罰條例第七條之二第一項第六款及第二項定有明文。又本條例關於車輛駕駛人之
    處罰，如應歸責於車輛所有人者，處罰車輛所有人，道路交通管理處罰條例第八
    十五條第三項亦有明文。
三、經查：
（一）上開富聖公司所有之車牌號碼八六六─ＧＬ號營業貨運曳引車，於民國 (下同
      ）九十二年一月十六日上午五點三十分左右，曾行駛在南投縣境內之省道台十
      六線公路０‧二公里處乙情，為抗告人即異議人富聖公司所不否認。又該曳引
      車於上開時地為警查獲時，係裝載砂石由南投縣集集鎮往名間鄉方向行駛，於
      見管制警員時雖隨即停靠路邊，惟警員上前請該駕駛人出示駕駛執照及行車執
      照時，該駕駛人竟坐於車上且門窗深鎖，並拒絕出示相關證件等情，有南投縣
      警察局南投分局九十二年三月三十一日警員報告書一份暨現場照片數幀附卷可
      稽（見原審卷第十八、十九頁）。又所謂「砂石車」一詞，雖非道路交通管處
      罰條例及道路交通安全規則等相關交通法規中所明定之專有名詞，然其意係指
      用來載運砂石、土方之大型貨車之統稱，而於實際稽查時，則由執勤員警就該
      車車斗承載設計、外觀、車斗車框有無遺留砂石、土方痕跡等因素為客觀判定
      。本件抗告人富聖公司所有之上開營業貨運曳引車，既係用以裝載砂石，當然
      符合前開道路交通標誌所稱「砂石車」之定義，而不得於前開禁止通行之時段
      內行經該處甚明，足見抗告人所有之上開曳引車，確實有於上開時間裝載砂石
      行經違規地點，是以，本件違規事實明確，應可認定。
（二）再查，本案違規地點，即南投縣境內省道台十六線公路０公里至三公里路段，
      於每日晚間十點起至隔日早上六點止，係禁止砂石車通行，且於該省道之０公
      里及三公里處，均設置有禁止砂石車通行之交通標誌，此情除有南投縣政府警
      察局九十二年一月十四日投警交字第０九二００三二０五九號函暨南投縣政府
      九十一年十月九日府授警交字第０九一０一七六一六五０號函影本各一份在卷
      足稽（見原審卷第三四、三五頁）外，並有禁止砂石車通行之交通標誌設置現
      場照片兩張在卷足憑，益見抗告人富聖公司所有之車牌號碼八六六─ＧＬ號營
      業貨運曳引車，於上開時間經人駕駛所行經之道路，確係屬於禁止砂石車行駛
      之路段，且該車行經之時段，亦係在禁止砂石車行駛之限制時段內，至為明確
      。而依前開函文所示，本件案載違規地點之省道路段，禁止砂石車通行之時間
      ，係自九十一年十二月三日起，且禁止砂石車通行之時段，僅限每日自晚間十
      點起至隔日六點為止，其餘時段（每日上午六時至晚間十時整）並未禁止砂石
      車通行，亦即砂石車得以正常行駛之時段，長達十六個小時。是以，抗告人所
      有之車輛駕駛人，如能衡量所需載運砂石、土方之數量及來回次數，而於允許
      通行之時段內完成工作，則此項限制當不至於影響抗告人之營運及生計。又本
      件禁止砂石車行駛之路段，既非全日禁行，於禁止砂石車行駛之時段內，是否
      另有替代道路可供行駛，尚與抗告人所有之營業貨運曳引車駕駛人之上述違規
      行為無涉。抗告人難執「上開替代道路既無法通行，自難期待抗告人之車輛不
      行駛省道」之說詞，以開脫其違規之責。
（三）又查，本件違規地點之路段即南投縣境內之省道台十六線公路０至三公里路段
      ，因砂石車日夜奔馳，造成空氣污染，嚴重影響生活安寧，為確保沿線居民生
      命安全及安寧，南投縣政府始公告該路段為砂石車禁行路段等情，亦有前開南
      投縣政府警察局九十二年一月十四日投警交字第０九二００三二０五九號函可
      佐，是以，本件違規地點之省道路段，係因縣政府及交通主管機關基於交通安
      全及居住安寧等考量，而為禁止砂石車通行之公告，並設置禁止砂石車通行之
      交通標誌，而證人即舉發本違規事件之南投縣警察局南投分局警員石定修於原
      審證稱：本件之台十六線是從０公里到三公里路段，因人口密集，住宅甚多，
      交通繁忙，基於交通安全起見，縣政府會同交通部公告該路段禁止砂石車行駛
      ，在前、後出入口均設有禁止砂石車進入之標誌．．．因沒有替代道路，所以
      我們只有晚上十時至隔天六時禁行，在白天並沒有禁止通行，但一些砂石車司
      機都未繞道，直接進入才會被舉發的，該地因當地民眾檢舉在晚上時砂石車噪
      音太大，無法入睡，所以才有晚上禁止通行之公告等語（見原審卷第二九、三
      十頁），足見南投縣政府此項限制係基於當地住戶生活安寧及砂石車業者營運
      生計之衡平考量，就上開路段僅於部分時段，非全部時段禁止砂石車通行，自
      不致影響砂石車之營運及生計。因之，前開禁止砂石車通行公告之發布及「禁
      止砂石車通行」等交通標誌之設立，尚無任何違法或不當之處。況抗告人對該
      項限制若有異議，應依法循行政程序申訴救濟，而非以擅自違規為途徑，抗告
      人辯稱該項限制對砂石車業者有欠公允云云，難據以脫免本件違規之罰責。
（四）本件受處分人即異議人富聖公司所有之上開營業貨運曳引車，於前述時間駛經
      南投縣境內之省道台十六線公路０‧二公里處時，有不依標誌指示及不服從交
      通勤務警察指揮之違規情事，本院已如上述認定，且因該營業貨運曳引車駕駛
      人坐於車上且門窗深鎖，並拒絕出示相關證件，以致執勤警員當場不能製單舉
      發，該執勤警員隨即當場照相存證（見原審卷第十九頁所附違規現場照片），
      而以科學儀器取得違規證據資料，揆諸前揭說明，執勤警員本得依照道路交通
      管理處罰條例第七條之二第一項第六款及第二項等規定，予以逕行舉發；至本
      件舉發警員雖在舉發違反道路交通管理事件通知單移送聯「收受通知聯者簽章
      」欄內，註明「該紅單於六時十分由該公司負責人取回」等語，然此處所謂之
      「負責人」，原係指當日與該營業貨運曳引車之駕駛人一同前往警局，並自稱
      係砂石裝運場負責人之人，而非指本件抗告人公司之負責人等情，有上開南投
      縣警察局南投分局九十二年四月三十日警員報告書一紙存卷可憑（見原審卷第
      三三頁），足見該舉發通知單實際上並非由抗告人公司負責人所取回，且非由
      該實際違規駕駛人親自取回，故本件舉發通知單之送達程序，經核固有瑕疵。
      然而，因本件原裁決書之處分內容，就抗告人之上開二違規行為，均係處以法
      定之最低額罰鍰（各處新臺幣九百元，合計新臺幣一千八百元），此等情形並
      不影響抗告人於應到案日期前繳交最低額罰鍰之權利，因之上述舉發通知單送
      達程序之瑕疵，對於抗告人而言並無任何不利益，自不影響本件舉發之效力，
      及原裁決處分之正確及妥當性甚明。
（五）末查，本件執勤警員於舉發本交通違規事件時，雖有誤用法條而扣留上述營業
      貨運曳引車車牌之不當情形，然南投縣警察局南投分局經查明後，業已更正並
      將該車之車牌寄回予抗告人富聖公司等情，則有南投縣政府警察局九十二年三
      月十三日投警交字第０九二００九二四二號書函一紙在卷可佐（見原審卷第六
      五頁），顯見抗告人所有之前述營業貨運曳引車車牌，現已無遭執勤警員違法
      查扣之情形。至該查扣車牌之行為縱有不當，然因抗告人所有之前述營業貨運
      曳引車駕駛人之違規事實已甚明確，故執勤警員本得就該駕駛人之違規行為予
      以開單舉發，自不受該不當查扣車牌之影響。另砂石車駕駛人如係居住於本件
      禁止行駛路段附近，則於禁止砂石車行駛時段內，允許砂石車駕駛人駕駛空車
      返家，自屬合理。而此等砂石車駕駛人欲駕駛空車返家而不受取締，仍尚須依
      照相關程序向主管機關申請核准，始可於禁行時段內行經禁行路段等情，復有
      南投縣警察局集集分局九十一年九月二十九日投集警交字第０九一００號函影
      本一紙可資參照（見原審卷第六七頁），故上開禁止砂石車夜間行駛路段，並
      無抗告人所稱：例外准許當地之交通公司車輛載運砂石而行駛之情形，併此敘
      明。
四、綜上所述，抗告人所有之車牌號碼八六六─ＧＬ號營業貨運曳引車，於前述時、
    地，經人駕駛而行經南投縣境內之省道台十六線公路０‧二公里處時，有不依標
    誌指示及不服從交通勤務警察指揮之違規事證明確，且可歸責於車輛所有人即抗
    告人，原審因認移送機關即交通部公路總局嘉義區監理所臺南監理站，引用道路
    交通管理處罰條例第六十條第二項第一款、第三款、第六十三條第一項第一款及
    第八十五條第三項等規定，而裁處異議人罰鍰共計新臺幣一千八百元，並記違規
    點數二點，於法尚難認為有所違誤，而駁回抗告人之聲明異議。本院經核原裁定
    認事用法，並無不合，抗告意旨猶執前詞指摘原裁定不當，為無理由，應予駁回
    。
據上論斷：應依道路交通案件處理辦法第二十六條，刑事訴訟法第四百十二條，裁定
如主文。
中    華    民    國      九十二      年      九      月      二十九    日
                                  臺灣高等法院臺南分院刑事第四庭
                                      審判長法官  鄭    文    肅
                                            法官  黃三    哲
                                            法官  王    浦    傑
右正本證明與原本無異。
不得再抗告。
                                      法院書記官  蔡    振    豐
中    華    民    國      九十二      年      九      月      三十      日


司法院資訊處製作；財團法人民間司法改革基金會備份。
